【裁判字號】    98,訴,1601
【裁判日期】    981019
【裁判案由】    違反毒品危害防制條例
【裁判全文】
臺灣彰化地方法院刑事判決              98年度訴字第1601號
公  訴  人  臺灣彰化地方法院檢察署檢察官
被      告  甲○○
                      5-1號.
                    現於臺灣台中監獄
上列被告因違反毒品危害防制條例案件，經檢察官提起公訴（
98年度毒偵字第1374號），本院合議庭裁定由受命法官獨任進行
簡式審判程序，茲判決如下：
     主  文
甲○○施用第一級毒品，累犯，處有期徒刑捌月。
     犯罪事實
一、甲○○前於民國87年間，因施用毒品案件，經本院裁定送觀
    察、勒戒，認無繼續施用毒品之傾向，由臺灣彰化地方法院
    檢察署檢察官於88年1月11日，以87年度偵字第11060號為不
    起訴處分確定；復於88年間，因施用毒品案件，經臺灣彰化
    地方法院檢察署檢察官提起公訴並聲請強制戒治，並經本院
    以88年度斗簡字第56 9號判處有期徒刑5月確定，於90年3月
    26日易科罰金方式執行完畢；強制戒治部分則於89年10月14
    日執行完畢；後於90年，再因施用毒品案件，經臺灣彰化地
    方法院檢察署檢察官提起公訴並聲請強制戒治，並經本院以
    90年度易字第1859號判處有期徒刑5月確定，於94年4月7日
    易科罰金方式執行完畢；強制戒治部分則經本院以90年度毒
    聲字第4281號令入強制戒治，於92年8月18日執行完畢。又
    因施用毒品案件，經臺灣臺中地方法院於95年8月25日以95
    年度訴字第2200號分別判處有期徒刑1年、10月，應執行有
    期徒刑1年9月確定，業於97年5月14日因假釋付保護管束期
    滿未經撤銷，視為徒刑業已執行完畢。詎仍不知悔改，復基
    於施用第一級毒品海洛因之犯意，於98年2月24日10時許，
    在位於彰化縣田中鎮○○里○○路○段545巷115-1號之住處
    內，以將第一級毒品海洛因摻水置於針筒內注射身體方式，
    施用第一級毒品海洛因1次。嗣為警於98年2月25日11時50分
    許，在彰化縣二林鎮○○里○○○街與斗苑路4段419巷口處
    附近盤查查獲，甲○○為脫免刑責，竟於警詢中冒用其兄陳
    政雄之名義應訊（其涉嫌偽造署押犯行部分另偵查中），經
    警徵得其同意採集尿液送驗，檢驗結果呈可待因及嗎啡陽性
    反應，始循線知悉上情。
二、案經彰化縣警察局芳苑分局報告暨臺灣彰化地方法院檢察署
    檢察官主動簽分偵查起訴。
      理  由
一、本件被告所犯係死刑、無期徒刑、最輕本刑為3年以上有期
    徒刑以外之罪，其於準備程序就前揭被訴事實為有罪之陳述
    ，經受命法官告知簡式審判程序之旨，並聽取其與公訴人之
    意見後，本院認無不得或不宜改依簡式審判程序進行之處，
    爰依刑事訴訟法第273條之1第1項、第284條之1，裁定本案
    由受命法官獨任進行簡式審判程序，合先敘明。
二、上開施用海洛因之犯罪事實，業據被告甲○○於警詢、本院
    行準備程序及審理中，供認不諱，且其獲案後即98年2月25
    日12時40分許為警所採取之尿液檢體，經送鑑驗結果呈嗎啡
    及可待因陽性反應，有詮昕科技股份有限公司出具之濫用藥
    物尿液檢驗報告及彰化縣警察局芳苑分局委託檢驗尿液代號
    與真實姓名對照認證單各1份在卷可稽，再者，徵之海洛因
    施用入人體後水解還原成嗎啡，再循嗎啡之代謝方式排出體
    外，業據行政院衛生署藥物食品檢驗局73藥檢壹字第030221
    號函說明綦詳，且依醫學臨床實驗及根據英國藥學會出版
    Isolation and Indentification of Drugs一書第2版載明
    ：口服或注射海洛因後可快速吸收，並於血液中迅速代謝成
    6—乙醯嗎啡，然後轉變成嗎啡；再毒品施用後於尿液、血
    液中可檢出之最大時限，與施用劑量、施用頻率、施用方式
    、施用者飲水量之多寡、個人體質、檢體收集時間點及所用
    檢測方法之靈敏度等因素有關，因個案而異，一般於尿液中
    可檢出之最大時限，古柯鹼為施用後1至4天、海洛因為2至4
    天、嗎啡為2至4天、大麻為1至10天、安非他命為1至4天、
    甲基安非他命為1至5天、MDMA為1至4天、MDA為1至4天、
    Ketamine為2至4天等語，此經行政院衛生署管制藥品管理局
    92年7月23日管檢字第0920005609號函載明確實等情。是被
    告之自白與事實相符，堪可採信。本件罪證明確，被告之犯
    行，足以認定。
三、按施用第一、二級毒品為犯罪行為，毒品危害防制條例第10
    條定有處罰明文。故施用第一、二級毒品者，依前揭規定本
    應科以刑罰，惟基於刑事政策，對合於一定條件之施用者，
    則依同條例第20條、第23條之規定，施以觀察、勒戒及強制
    戒治之保安處分。又毒品危害防制條例於92年7月9日修正公
    布，自93年1月9日施行，其中第20條、第23條將施用毒品之
    刑事處遇程序，區分為「初犯」及「5年內再犯」、「5年後
    再犯」。依其立法理由之說明：「初犯」，經觀察、勒戒或
    強制戒治後，應為不起訴處分或不付審理之裁定；經觀察、
    勒戒或強制戒治執行完畢釋放後，「5年內再犯」
    者，因其再犯率甚高，原實施之觀察、勒戒及強制戒治既已
    無法收其實效，爰依法追訴或裁定交付審理。至於經觀察、
    勒戒或強制戒治執行完畢釋放後，「5年後再犯」者，前所
    實施之觀察、勒戒或強制戒治已足以遮斷其施用毒品之毒癮
    ，為期自新及協助其斷除毒癮，仍適用「初犯」規定，先經
    觀察、勒戒或強制戒治之程序。從而依修正後之規定，僅限
    於「初犯」及「5年後再犯」二種情形，始應先經觀察、勒
    戒或強制戒治程序。倘被告於5年內已再犯，經依法追訴處
    罰，縱其第3次（或第3次以上）再度施用毒品之時間，在初
    犯經觀察、勒戒或強制戒治執行完畢釋放5年以後，已不合
    於「5 年後再犯」之規定，且因已於「5年內再犯」，顯見
    其再犯率甚高，原實施觀察、勒戒或強制戒治，已無法收其
    實效，即應依該條例第10條處罰。至於第3次（或第3次以上
    ）施用毒品之時間，是否宜有期間限制？以多久為適宜？則
    分屬刑事政策、專門醫學之範圍，非審判機關所能決定，有
    待循立法途徑解決（最高法院97年度第5次刑事庭會議決議
    及97年度臺非字第348、390、405、406、423號判決意旨參
    照）。查：被告前於87年間，因施用毒品案件，經本院裁定
    送觀察、勒戒，認無繼續施用毒品之傾向，由臺灣彰化地方
    法院檢察署檢察官於88年1月11日，以87年度偵字第11060號
    為不起訴處分確定；復於88年間，因施用毒品案件，經臺灣
    彰化地方法院檢察署檢察官提起公訴並聲請強制戒治，並經
    本院以88年度斗簡字第56 9號判處有期徒刑5月確定，於90
    年3月26日易科罰金方式執行完畢；強制戒治部分則於89年
    10月14 日執行完畢；後於90年，再因施用毒品案件，經臺
    灣彰化地方法院檢察署檢察官提起公訴並聲請強制戒治，並
    經本院以90年度易字第1859號判處有期徒刑5月確定，於94
    年4月7日易科罰金方式執行完畢；強制戒治部分則經本院以
    90年度毒聲字第4281號令入強制戒治，於92年8月18日執行
    完畢。又因施用毒品案件，經臺灣臺中地方法院於95年8月
    25日以95 年度訴字第2200號分別判處有期徒刑1年、10月，
    應執行有期徒刑1年9月確定，業於97年5月14日因假釋付保
    護管束期滿未經撤銷，視為徒刑業已執行完畢，有刑案資料
    查註紀錄表在卷可按，是本件即非屬同條例第20條第3項所
    規定之「5 年後再犯」之情形，即應依法論科。
四、查海洛因係毒品危害防制條例第2條第2項第1款所稱之第一
    級毒品，依法不得持有、施用。故核被告所為，係犯毒品危
    害防制條例第10條第1項之施用第一級毒品罪。被告持有第
    一級毒品海洛因進而施用，持有之低度行為應為施用之高度
    行為所吸收，不另論罪。又被告前因施用毒品案件，經臺灣
    臺中地方法院於95年8月25日以95年度訴字第2200號分別判
    處有期徒刑1年、10月，應執行有期徒刑1年9月確定，業於
    97年5月14日因假釋付保護管束期滿未經撤銷，視為徒刑業
    已執行完畢，此有臺灣高等法院被告前案紀錄表、臺灣彰化
    地方法院檢察署刑案資料查註紀錄表各1份在卷可考，其於5
    年以內故意再犯本件有期徒刑以上之罪，為累犯，應依刑法
    第47條第1項之規定，加重其刑。爰審酌被告因施用毒品經
    觀察、勒戒、強制戒治及刑之執行後，猶未能深切體認毒品
    危害己身之鉅，及早謀求脫離毒害之道，反而伺機再犯，未
    見有何收斂、警惕之意，無視於毒品對於自身健康之戕害及
    國家對於杜絕毒品犯罪之禁令，自有使其接受相當時期監禁
    以敦化性情之必要，惟念及被告犯後能坦承犯行，到庭態度
    尚稱良好，且施用毒品固戕害個人健康至深，然就他人權益
    之侵害仍屬有限，及其素行、犯罪之動機、目的、手段、智
    識程度等一切情狀，量處如主文所示之刑，以示懲儆。
據上論斷，應依刑事訴訟法第273條之1第1項、第299條第1項前
段，毒品危害防制條例第10條第1項，刑法第11條前段、第47條
第1項，判決如主文。
本案經檢察官邱鼎文到庭執行職務。
中    華    民    國    98    年    10    月    19    日
                  刑事第三庭          法  官  洪志賢
以上正本證明與原本無異。
如不服本判決應於收受判決後10日內向本院提出上訴書狀，並應
敘述具體理由；其未敘述上訴理由者，應於上訴期間屆滿後20日
內向本院補提理由書（均須按他造當事人之人數附繕本）「切勿
逕送上級法院」。
中    華    民    國    98    年    10    月    19    日
                                      書記官  許億先
毒品危害防制條例第10條
施用第一級毒品者，處 6 月以上 5 年以下有期徒刑。


司法院資訊處製作；財團法人民間司法改革基金會備份。
